臺灣桃園地方法院交通事件裁定　　　　 94年度交聲字第181號
　　原處分機關　交通部公路總局新竹區監理所桃園監理站
　　異　議　人
　　即受處分人　甲○○　男　5.
上列受處分人因違反道路交通管理處罰條例案件，對於交通部公
路總局新竹區監理所桃園監理站於民國94年4 月7 日所為之處分
（原處分案號：桃監裁罰字第裁52－ＤＡ0000000 號）聲明異議
，本院裁定如下：
    主  文
原處分撤銷。
甲○○汽車駕駛人，在設有禁止臨時停車標線處所臨時停車，處
罰鍰新臺幣佰元。
    理  由
一、原處分意旨略以：異議人即受處分人（下稱異議人）甲○○
    於民國94年2 月3 日上午7 時35分許，騎乘JL3-351 號機車
    ，在桃園縣桃園市○○路○段鐵路平交道黃網線內臨時停車
    ，應依道路交通管理處罰條例第54條第3 款（裁決書誤載為
    第54條第1 項第3 款）、「違反道路交通管理事件統一裁罰
    基準表」等規定，裁處異議人新臺幣（下同）8000元。
二、異議意旨略以：(一)異議人臨時停車之位置係平交道外之黃色
    網狀內，非屬平交道範圍，原處分機關依道路交通管理處罰
    條例第54條第3 款在平交道臨時停車之規定裁罰，顯有違誤
    。(二)異議人雖違反「平交道黃色網狀線臨時停車」之規定，
    惟該當時異議人在已進入黃色網狀線區○○○○○道警鈴同
    時響起，在不得倒車、迴車之情況下，異議人隨即停車等候
    ，乃屬於緊急避難之情況，原處分機關處罰鍰新臺幣（下同
    ）8000元，有違比例原則。
三、經查：
  (一)按黃色網狀線區，係用以告示車輛駕駛人禁止在設置本標線
    之範圍內臨時停車，道路交通標誌標線號誌設置規則第173
    條第1 項第3 款定有明文。異議人於94年2 月3 日上午7 時
    35分許，在桃園市○○路○ 段鐵路平交道前，因平交道柵欄
    已放下，而在鄰近鐵路平交道之黃色網狀線區域臨時停車之
    事實，有違規照片1 張在卷可稽。異議人於前開時間、地點
    ，違規臨時停車之事實，堪可認定。
   (二)按我國現今並無行政秩序罰法一類之規定，而學界通說則
     均認為正當防衛、緊急避難可免罰或減輕處罰之法理，亦
     可適用於行政秩序罰。惟查，本件異議人所以違規停車，
     並非在鐵路平交道上驟遇火車前來，無處逃遁所致，亦即
     其身處環境，並非現實之危難所在。則異議人所為，充其
     量不過預防危難之發生，與緊急避難不同，自不能適用緊
     急避難之法理免罰。再由情理而言，網狀線區禁止臨時停
     車，意在防止交通阻塞，保持道路淨空，本件鐵路平交道
     即在前方，明顯可見，異議人疏未注意保持網狀線區路面
     淨空，冒然駛入，待鐵路平交道因火車即將通過，而鳴響
     警鈴，放下遮斷器時，始因無法通過平交道而在網狀線區
     停車，所為已無可取。異議人稱：伊騎車進入黃色網狀線
     區時，適逢前方鐵路平交道之警鈴響起，柵欄即將放下，
     不能前進，而當時車輛眾多，亦無法後退，故僅能停於網
     狀線區域內，係緊急避難云云，委無可採。
   (三)綜上，本件事證明確，異議人所辯應係卸責之詞，並無可
     採，其違規事實已堪認定，應依法處罰。
四、至原處分機關指稱：異議人係在鐵路平交道上臨時停車，應
    適用道路交通管理處罰條例第54條第3 款規定處罰等語，查
    ：
  (一)按道路交通標誌標線號誌設置規則第173 條第3 款規定，接
    近鐵路平交道應予劃設網狀線，用以告示車輛駕駛人禁止在
    設置本標線之範圍內臨時停車，防止交通阻塞。但無劃設空
    間者不在此限。是黃色網狀線係劃設於接近鐵路平交道處，
    稽其原意，乃係考量如在鐵路平交道上發生交通事故，結果
    足以妨礙火車行進，甚且造成經過火車上之人員傷亡，可能
    造成之事故影響、損失均較一般交通事故為高，故爾在旁加
    設黃色網狀線區禁止臨時停車，俾警告接近鐵路平交道之往
    來人車注意，兼作緩衝之用。再參同法第194 條第3 款第2
    目規定：鐵路平交道係以並列之圓形雙閃紅色燈號，禁止行
    人、車輛穿越平交道，設於平交道前。是依此規定，鐵路平
    交道係指兩邊遮斷器或柵欄間之鐵軌或地段而言，黃色網狀
    線是於接近鐵路平交道處劃設，非屬平交道之範圍，二者非
    屬同種或單一不可分之交通設施。此由上開規定於接近鐵路
    平交道處無劃設空間時，亦例外容許免劃設黃色網狀線區一
    節，亦可得知。
  (二)本件異議人係在鄰近鐵路平交道之黃色網狀線區臨時停車，
    而非在鐵路平交道兩邊遮斷器中間之鐵軌、地段上停車，有
    原採證照片可稽，自難與在鐵路平交道兩邊遮斷器間之鐵軌
    或地段停車同視，原處分機關援引道路交通管理處罰條例第
    54條第3 款規定對異議人所為處分於法未合。
五、按交通法庭認為聲明異議雖無理由，而原處分不當或違法者
    ，應以裁定將原處分經聲明異議之部分撤銷，並自為裁定，
    道路交通案件處理辦法第20條訂有明文。次按「汽車駕駛人
    臨時停車時，有在設有禁止停車標誌、標線之處所停車者，
    處新臺幣300 元以上600 元以下罰鍰」，道路交通管理處罰
    條例第55條第3 款亦有明文。查異議人確有在黃色網狀線區
    臨時停車之違規事實，已如前述，其所為自應予處罰。原處
    分機關誤認異議人係在鐵路平交道上臨時停車，援引道路交
    通管理處罰條例第54條第3 款規定，裁處異議人罰鍰8000元
    ，尚有未洽。異議人以其違規臨時停車係緊急避難為由，向
    本院聲明異議，雖無理由，然原處分既有前開違誤，無法維
    持，應由本院將原處分撤銷，並自為裁定。爰審酌本件異議
    人違規之情節，並參酌「違反道路交通管理事件統一裁罰基
    準表」之規定，裁定如主文。
據上論結，應依道路交通案件處理辦法第20條前段，道路交通管
理處罰條例第55條第3 款，裁定如主文。
中　　華　　民　　國　　94　　年　　6 　　月　　29　　日
                        交通法庭  法　官  蔡寶樺
以上正本證明與原本無異。
如不服本裁定，應於裁定送達後5 日內向本院提出抗告狀。
                                  書記官  王泰元
中　　華　　民　　國　　94　　年　　6 　　月　　29　　日
